【裁判字號】    97,易,967
【裁判日期】    970623
【裁判案由】    竊盜
【裁判全文】
臺灣臺北地方法院刑事判決               97年度易字第967號
    公  訴  人  臺灣臺北地方法院檢察署檢察官
    被      告  甲○○
上列被告因竊盜案件，經檢察官提起公訴（九十七年度偵字第三
九七一號），本院判決如下：
    主  文
甲○○無罪。
    理  由
一、公訴意旨略以：被告甲○○意圖為自己不法之所有，於民國
    九十一年一月二十二日十三時許，在桃園縣中壢市○○路○
    段六二二號前，竊取乙○○停放於該處之車牌號碼Ｚ八─一
    七五五號自用小貨車，並將之開往臺北縣新店市○○路一四
    七巷巷口停放，嗣於九十一年九月十六日十四時許，為警方
    在臺北縣新店市○○路上址所查獲，並於車內所遺留之飲料
    瓶口上採得被告之唾液ＤＮＡ，與九十六年間所採集得之被
    告唾液檢體ＤＮＡ型別比對後，始查獲上情；因認被告涉犯
    刑法第三百二十條第一項之竊盜罪嫌云云。
二、按犯罪事實應依證據認定之，無證據不得認定犯罪事實，又
    不能證明被告犯罪或其行為不罰者，應諭知無罪之判決，刑
    事訴訟法第一百五十四條第二項、第三百零一條第一項分別
    定有明文。次按認定不利於被告之事實，須依積極證據，茍
    積極之證據本身存有瑕疵而不足為不利於被告事實之認定，
    即應為有利於被告之認定，更不必有何有利之證據，而此用
    以證明犯罪事實之證據，猶須於通常一般人均不至於有所懷
    疑，堪予確信其已臻真實者，始得據以為有罪之認定，倘其
    證明尚未達到此一程度，而有合理性之懷疑存在，致使無從
    為有罪之確信時，即應為無罪之判決，此有最高法院八十二
    年度臺上字第一六三號判決、七十六年臺上字第四九八六號
    、三十年上字第八一六號等判例意旨可資參照。另按認定犯
    罪事實應依證據，為刑事訴訟法所明定，故被告否認犯罪事
    實所持之辯解，縱屬不能成立，仍非有積極證據足以證明其
    犯罪行為，不能遽為有罪之認定，最高法院亦著有三十年上
    字第一八三一號判例意旨可資參照。
三、公訴人認被告涉犯竊盜罪嫌，係以被害人乙○○（原名劉玉
    文）於警詢中之指訴、贓物認領保管單一份、內政部警政署
    刑事警察局九十六年十二月十一日刑醫字第０九六０一八０
    七二八號鑑定書一份、被告坦認有進入該部車牌號碼Ｚ八─
    一七五五號自用小貨車內之供詞，為其論據。訊據被告堅詞
    否認有何竊盜犯行，辯稱：該部車牌號碼Ｚ八─一七五五號
    自用小貨車係佔用伊在臺北縣新店市○○路一四七巷十號住
    處地下室之停車位，佔用時間達一、二個星期以上，伊當時
    在伊住處大樓擔任總幹事，該大樓管理鬆散，停車場的大門
    也損壞了，而伊自己的車子都停在一樓居多，伊又以為是鄰
    居佔用，所以沒有特別去管它，某日因為下雨，伊將車子停
    在伊之車位旁邊進行噴漆，後來累了，就進到車牌號碼Ｚ八
    ─一七五五號自用小貨車內休息，喝飲料，順手將飲料瓶丟
    在該部車內；該部車子裡面什麼都沒有，車門也沒有上鎖，
    若是伊所偷竊，伊實不可能將車子停放在自己的停車位上等
    語。
四、經查：
（一）按被告以外之人於審判外之言詞或書面陳述，除法律有規
      定者外，不得作為證據，刑事訴訟法第一百五十九條第一
      項定有明文；復按被告以外之人於審判外之陳述，雖不符
      前四條之規定，而經當事人於審判程序同意作為證據，法
      院審酌該言詞陳述或書面陳述作成時之情況，認為適當者
      ，亦得為證據；當事人、代理人或辯護人於法院調查證據
      時，知有第一百五十九條第一項不得為證據之情形，而未
      於言詞辯論終結前聲明異議者，視為有前項之同意；同法
      第一百五十九條之五規定甚明。本案據以認定事實之證據
      ，部分屬於傳聞證據，惟因被告及公訴人於本院言詞辯論
      終結前，均未對於證據能力聲明異議，依刑事訴訟法第一
      百五十九條之五第一項、第二項規定，視為同意上開證據
      具備證據能力；本院審酌該等傳聞證據作成之情況，亦無
      違法或不當情事，因而認為適當，故該等傳聞證據均具備
      證據能力而得作為證據，合先敘明。
（二）於九十一年一月二十二日十三時許，乙○○所使用之車牌
      號碼Ｚ八─一七五五號自用小貨車（登記車主為儷雨實業
      有限公司），在桃園縣中壢市○○路○段六二二號旁遭人
      竊取，嗣該部車輛由臺北縣政府警察局新店分局雙城派出
      所警員於九十一年六月十六日十四時許尋獲，在該車輛內
      同時並查扣一空飲料瓶，經警採集該飲料瓶口上之唾液Ｄ
      ＮＡ，送請內政部警政署刑事警察局鍵入該局去氧核醣核
      酸資料庫比對結果，確認該瓶口上ＤＮＡ與被告ＤＮＡ─
      ＳＴＲ型別相同等情，為被告所不爭執，且據證人乙○○
      於警詢中證述明確，並有臺北縣政府警察局車輛失竊尋獲
      通報單、贓物認領保管單、車輛車牌失竊作業─查獲車輛
      認可資料、內政部警政署刑事警察局九十六年十二月十一
      日刑醫字第０九六０一八０七二八號鑑驗書等件附卷可證
      ，自堪信為真實。
（三）被告雖不否認伊曾進入該部車輛內休息喝飲料，且將喝完
      之空飲料瓶隨手丟棄於車內，然供稱係因該部車輛佔用伊
      在臺北縣新店市○○路一四七巷十號地下室之停車位達一
      、二個星期以上，車門亦未上鎖，伊於某日為伊所有之車
      輛噴漆後，感覺疲累，始進入該車輛內休息，故留下該飲
      料瓶等語。而遍觀卷內事證，除該飲料瓶上之ＤＮＡ外，
      並無其他指紋、ＤＮＡ、毛髮等物採集之資料，是在一般
      人竊取他人車輛時，較易留下指紋之車門把手、方向盤、
      座椅等位置，均未蒐集到任何與被告有關之事證。雖該車
      內之飲料瓶為被告所丟棄，業據被告坦認在卷，惟該部車
      內出現被告丟棄之飲料瓶之原因容有多端，除被告即為竊
      盜該部車輛之人，故有機會進入車內丟棄飲料瓶外，或有
      可能係被告向他人商借或購買該部車輛使用，抑或是被告
      搭乘友人所駕駛之該部車輛，因此得以進入該車，至於被
      告辯稱因該部車輛停放於伊之車位上，故伊始進入休息喝
      飲料之可能性，亦未可全然排除。而除被告即為竊取車輛
      之人外，其餘情形，被告或許全然不知該車係遭人竊取而
      來，或許對於該車係贓車一事了然於胸，然即便係後者，
      亦僅屬被告是否涉犯收受、故買贓物之問題。從而，雖被
      告曾將其喝完之空飲料瓶丟棄於該部遭竊之車輛內，究難
      以此遽論被告即係竊取該車之人。
（四）又被告供稱，伊於九十一年間居住在臺北縣新店市○○路
      十號一樓，伊當時為住處大樓之總幹事，該大樓管理鬆散
      ，地下室停車場的門早已損壞，伊以為該部車是伊之鄰居
      或鄰居友人停放的，有問過附近鄰居，但是沒有人把它開
      走，而伊平日將伊之車輛停放在一樓，所以也沒有特別去
      管停在伊車位的那輛車等語。是以，該部車子究係何人停
      放，尚未可知，縱認該大樓停車場外車不得任意停放，惟
      該大樓住戶均得以進入地下停車場，而有將車子停放於被
      告車位之可能，遑論據被告所稱，該地下停車場大門早已
      損壞，且大樓管理鬆散，外人均可輕易進入；參以被告因
      未有使用伊所有車位之急迫性及必要性，故未警覺該車輛
      之來源，因此未有處理該車輛之積極作為，亦非絕不可能
      ，故雖被告自承該部遭竊車輛曾停放於伊之車位達二星期
      之久，亦無法據此推定該車為被告所竊取。況且，衡諸常
      情，若該車輛為被告所竊取，被告明知竊盜為法所明文禁
      止之行為，應會盡量避免他人發覺，實不會將非伊所習慣
      使用之陌生車輛停放在伊自己之車位上，引起其他住戶探
      問而增加其犯行曝光之危險，故被告辯稱該車輛非伊所竊
      取、停放，應非子虛。
（五）再查，依卷附之臺北縣政府警察局車輛失竊（尋獲）通報
      單以及臺北縣政府警察局新店分局九十七年五月十二日北
      縣警店偵字第０九七００二二八八五號函上之記載（見九
      十七年度偵字第三九七一號卷第十頁、本院卷第四六頁）
      ，本案贓車之尋獲地點係在臺北縣新店市○○路一四七巷
      巷口，惟被告供稱伊並未移動過該部車牌號碼Ｚ八─一七
      五五號自用小貨車等語，從而，在該部車輛停放於被告車
      位上後，是否有他人再移動該部車輛？亦未可知。再經本
      院向移送單位即臺北縣政府警察局新店分局查詢當時查獲
      贓車時之詳細情形，新店分局函覆本院：本分局派員前往
      雙城派出所查詢當初尋獲贓車員警為李進寶，該員警已調
      往彰化縣警察局田中分局第二組服務，另電詢李員則稱因
      時間已過六年之久，已忘記當時尋獲情形，此有臺北縣政
      府警察局新店分局九十七年四月二十四日北縣警店偵字第
      ０九七００一六六七八號函文一紙在卷可證（見本院卷第
      三二頁）。故當時查獲、贓車之情形為何？是否有人通報
      ？本院均已無從進一步查證，依卷內事證，實難以獲致被
      告即係竊車之人之確信。
（六）綜上各節，公訴人所提出證明被告有竊盜犯行之證據，容
      或存有合理之懷疑，此外，復查無其他積極證據，足資證
      明被告確有公訴意旨所指之犯行，揆諸首揭規定及說明，
      本案既不能證明被告犯罪，即應為被告無罪判決之諭知，
      用期適法。
據上論斷，應依刑事訴訟法第二百八十四條之一、第三百零一條
第一項，判決如主文。
本案經檢察官王志超到庭執行職務。
中    華    民    國    97    年    6     月    23    日
                    刑事第一庭  法  官  劉素如
上正本證明與原本無異。
如不服本判決，應於判決送達後10日內向本院提出上訴狀 (應抄
附繕本)。
                                書記官  陳育君
中    華    民    國    97    年    6     月    23    日


司法院資訊處製作；財團法人民間司法改革基金會備份。
